# 求助陈版

提问人：sjlw 时间：2016-03-04 00:06:54
陈版，实践中遇到一个问题，不知如何解决，现制作成实例，恳请赐教！谢谢！ 条件： 1. A集团注册资本、实收资本 20000 万元，为自然人李某设立的有限责任公司，李某持有A集团100%股权；乙公司为李某设立的投资公司，注册资本、实收资本 200 万元；
李某同时担任A集团、乙投资公司的董事长； 2. 2013年 2 月，A集团以现金购入X厂房一栋，购买价款、相关税费等费用合计 120万元，A集团作为固定资产入账，按十年计提折旧，每月计提折旧 10 万元。 3. 2013年 5 月，A集团将该厂房出售给乙投资公司，出售时，厂房原值 120 万元，累计折旧 30 万元，账面净值 90 万元，出售价格 150 万元，乙投资公司作固定资产核算。 4. 2013年 6月，A集团与自然人王某等 5 人发起设立甲股份公司，股东会议约定，甲股份公司注册资本 11000 万元，各股东分二期出资，A集团持股比例60%，王某等 5 位自然人持股比例40%。第一期各股东以现金出资共 6000 万元，第一期出资日期， 2013 年 6 月 20 日；第二期A集团乙投资公司股权出资 3000 万元，若股权不足 3000 万，差额部分由A集团以现金补足，王某等 5 位自然人以现金 2000 万元出资，第二期出资日期 2014 年 3 月 31 日。 5. 2014年 3 月 31 日，乙投资公司账面总资产 1600 万元，负债 350 万元，净资产 1250 万元，净资产评估值 3100 万元，各股东约定，A集团对乙投资公司的股权作价 3000 万元作为第二期出资投入到甲股份公司，王某等 5 位自然人以现金缴纳第二期出资。 请问： 1. 2014年 3 月 31 日，也就是甲股份公司第二期出资日，甲股份公司以于乙投资公司是否属于同一控制下的企业合并？ 2. 如果属于同一控制下企业合并， 由于企业会计准则第 20 号——企业合并》第六条规定：“合并方在企业合并中取得的资产和负债，应当按照合并日在被合并方的账面价值计量。合并方取得的净资产账面价值与支付的合并对价账面价值（或发行股份面值总额）的差额，应当调整资本公积；资本公积不足冲减的，调整留存收益。” 同时，由于《企业会计准则解释第 6号》第二项规定：“同一控制下的企业合并，是指参与合并的企业在合并前后均受同一方或相同的多方最终控制，且该控制不是暂时性的。从最终控制方的角度看，其在合并前后实际控制的经济资源并没有发生变化，因此有关交易事项不应视为购买。合并方编制财务报表时，在被合并方是最终控制方以前年度从第三方收购来的情况下，应视同合并后形成的报告主体自最终控制方开始实施控制时起，一直是一体化存续下来的，应以被合并方的资产、负债（包括最终控制方收购被合并方而形成的商誉）在最终控制方财务报表中的账面价值为基础，进行相关会计处理。合并方的财务报表比较数据追溯调整的期间应不早于双方处于最终控制方的控制之下孰晚的时间。 本解释发布前同一控制下的企业合并未按照上述规定处理的，应当进行追溯调整，追溯调整不切实可行的除外。” 那么，请问合并日上述厂房的价值是否应当以A集团财务报表中的账面价值为基础，减去A集团购买后在A集团、乙投资公司计提的折旧进行计量？。 3. 如果，乙投资公司不是李某出资设立，而是 2013 年 4 月，李某从第三方购入，请问在 2014 年 3 月 31 日，也就是甲股份公司对乙投资公司同一控制下企业合并的合并日，甲股份公司在企业合并中取得的资产、负债，是否可以按在乙投资公司的的账面价值计量？此种情况下，上述房产的价值是否仍应当以A集团财务报表中的账面价值为基础，减去A集团购买后在A集团、乙投资公司计提的折旧进行计量？

回答人：chenyiwei
1 、 2014 年 3 月 31 日，也就是甲股份公司第二期出资日，甲股份公司以于乙投资公司属于同一控制下的企业合并。 2 、是。虽然最终控制方是自然人李某，但如果假设李某也需要编制合并报表，则其合并报表层面该厂房的账面价值就是A集团账面上的原账面价值。
3 、假设李某于 2013 年 4 月取得对乙投资公司的控制权，则因为A将该房屋出售给乙是在该购买日之后，是同一控制下的交易，因此上述房产的价值仍应当以A集团财务报表中的账面价值为基础，减去A集团购买后在A集团、乙投资公司计提的折旧进行计量。

提问人：sjlw 时间：2016-03-04 09:27:19
再请问陈版，若A将该房屋出售给乙是在A购买乙公司之前呢？谢谢！

回答人：chenyiwei
如果这两次交易不是一揽子交易，则A取得乙公司控制权时，该房屋仍按其购买日公允价值计量，不调整为原账面价值。如果是一揽子交易，则另当别论。

提问人：chuyazhou 时间：2016-04-02 18:43:15
公司下属子公司发生减资，减资前后公司均持有51%股权，减资的时候公司补偿了少数股东一部分钱，公司在个别报表中 借，其他应收款(与子公司往来）贷：长投 投资收益（负数） 现在在合并报表中要不要把这个投资收益调到母公司的资本公积里面啊，，减资的时候是公司和少数股东不是按减少的子公司股本*持股比例得到的资产，公司少拿 了些，少数股东多拿了些，，我觉得母公司个别报表这个差额确认为资收益木有问题，但是不明合并报表中怎么办，我个人倾向合并报表应调入资本公积，但是其他人觉得还是放投资收益，我觉得在合并报表主体的角度，是合并报表主体的所有者之间的交易，因为交易前后的所有者并木有改变，所以在合并报表的角度应该计入母公司资本公积

回答人：chenyiwei
基本赞同你的理解，合并报表层面按权益性交易原则处理，调整资本公积。

提问人：xiaoaixihuanchi 时间：2016-04-27 10:24:43
采用权益法核算的长期股权投资，因被投资企业定向增发给其他股东，导致持股比例被稀释失去重大影响的情况下，应该作何处理？

回答人：chenyiwei
按《企业会计准则第 2 号——长期股权投资（ 2014 年修订）》第十五条第一款规定处理。虽然没有实际处置股权，但视同发生处置，对丧失重大影响后继续持有的股权按丧失重大影响之日的公允价值重新计量，重新计量金额与原权益法核算到丧失重大影响之日的账面价值之间的差额计入投资收益，同时将权益法核算中确认的在被投资方的可转入损益的其他综合收益中所占的份额转出计入投资收益，后续该公允价值就成为金融资产核算中的成本基础。

提问人：xumin_cpa 时间：2016-11-28 16:46:09
请教陈版： 13 年已经竣工结算的工程， 15 年账面做了冲减多确认的收入，直接冲销当年对该公司的应收账款，冲减工程结算收入（主营业务收入），这样处理合适吗？

回答人：chenyiwei
为何 2013 年内已经竣工结算的工程到 2015 年还会冲减收入？这是否构成前期差错，是否需要追溯重述前期报表？还是属于坏帐损失性质？因为你对交易背景的表述相当简略，所以无法判断，建议进一步明确这些问题。

提问人：yanlin0905 时间：2016-12-08 22:48:44
老师，您好！ 问个问题，单位发货给客户，但是该批货有问题客户没办法用，后单位又补发货，第一次发的货也没有拉回来。问下账务处理： 1 ）第一次发货时已经确认了收入成本，第二次发货是不是直接结转货物的成本计入主营业务成本，第二次发货需不需要视同销售计提销项税金的？ 2 ）如果第二次补发的货物账面也已经确认了收入，那如果企业只肯冲减收入，不冲减销项税，那单位多交的销项税是不是计入管理费用科目？

回答人：chenyiwei
对于第二次发货，如果该企业以前就产品质量保证确认过预计负债的，则应将第二次发货的成本从该预计负债中列支；没有确认过预计负债的，直接计入销售费用——质保金（如果确属偶发性的，也可以计入营业外支出）。针对第二次的发货如果也计提了销项税额，则该销项税额也一并冲减该预计负债或计入销售费用。

提问人：yanlin0905 时间：2016-12-12 23:47:28
老师： 您好！问个关于股份支付的问题：公司于 2016 年 7 月 9 日完成股改，当时经审计后的净资产按照3.21折合成股本，同时评估的每股净资产为3.94元。公司于 2016 年 7 月 29 日增资，该次增资是由高管组成的投资平台增资的，当时增资价每股为3.20元，问下以3.20元与3.94元的差异还是3.21元与3.20元的差异做股份支付，账务处理是否为借：管理费用-股份支付 贷：资本公积-其他资本公积？

回答人：chenyiwei
股份支付中标的股份的公允价值不应为每股帐面净资产或成本法下的每股净资产评估值，而应参照近期PE入股价格确定；如果没有近期PE入股价格可作为参考的，则应使用PE通常对目标公司采用的估值方法和参数进行估值，确定其公允价值。

提问人：yanlin0905 时间：2016-12-15 15:15:42
老师，您好! 再问下股份支付的问题，高管按照每股净资产3.2元增资，因为之前没有PE入股过，但出具了评估报告，评估报告采用收益法评估的净资产值为3.9， 1 、那3.9与3.2之间的差异作为股份支付，借：管理费用-股份支付贷：资本公积-其他资本公积吗， 2 、所得税上该笔管理费用需要纳税调增吗？ 3 、高管需要缴纳个人所得税吗？ 望老师能解答，谢谢！

回答人：chenyiwei
1 、是； 2 、如满足国家税务总局公告 2012 年第 18 号所规定条件的股权激励费用可以税前扣除，其他不可以。 3 、高管肯定需要缴纳个人所得税，但问题是在什么环节缴纳、以什么税目缴纳以及如何计算应纳税额。此问题建议查阅相关税务规定和咨询税务专业人士。